臺灣桃園地方法院民事裁定　　　　　　 110年度消債更字第266號
聲　請　人
即債務人　　宋承諭（原名宋國豐）

代　理　人　劉育志律師
上列聲請人因消費者債務清理事件聲請更生，本院裁定如下：
    主  文
聲請人即債務人宋承諭自民國一一○年十月八日上午十時起開始
更生程序，並命司法事務官進行本件更生程序。
    理  由
一、債務人不能清償債務或有不能清償之虞者，得依消費者債務
    清理條例所定更生或清算程序，清理其債務；債務人無擔保
    或無優先權之本金及利息債務總額未逾新臺幣（下同）
    1,200 萬元者，於法院裁定開始清算程序或宣告破產前，得
    向法院聲請更生；法院開始更生程序之裁定，應載明其年、
    月、日、時，並即時發生效力，消費者債務清理條例（下稱
    消債條例）第3 條、第42條第1 項及第45條第1 項定有明文
    。又債務人對於金融機構負債務者，在聲請更生或清算前，
    應向最大債權金融機構請求協商債務清償方案，或向其住、
    居所地之法院或鄉、鎮、市、區調解委員會聲請債務清理之
    調解；協商或調解成立者，債務人不得聲請更生或清算。但
    因不可歸責於己之事由，致履行有困難者，不在此限，此見
    同條例第151 條第1 項、第7 項規定甚明。
二、本件聲請意旨略以：聲請人即債務人宋承諭現任職於第三人
    六和機械股份有限公司，擔任技術員，每月平均薪資為4 萬
    9,110 元，名下財產有汽車1 輛，無擔保或無優先權之債務
    總額166 萬6,245 元，未逾1,200 萬元，復未經法院裁定開
    始清算程序或宣告破產，雖於民國110 年3 月17日向本院聲
    請消費者債務清理之調解，因與最大債權銀行陽信商業銀行
    股份有限公司（下稱陽信銀行）意見不一致而調解不成立。
    聲請人每月薪資扣除必要生活費用及扶養次女之費用後，無
    法清償上開債務，爰聲請更生等語。
三、經查：
（一）關於前置協商之要件：聲請人前於110 年3 月17日向本院
      聲請消費者債務清理之調解，因與最大債權銀行陽信銀行
      意見不一致而調解不成立等情，有本院調解不成立證明書
      及財團法人金融聯合徵信中心查詢當事人綜合信用報告回
      覆書等件附卷可按（見本院110 年度司消債調字第132 號
      卷〔下稱調解卷〕第13、74頁），並經本院調取前開調解
      卷宗核閱屬實，堪可採認。
（二）關於聲請人之債務總額：聲請人雖陳報其無擔保或無優先
      權債務總額如前述，然依債權人陳報，實為298 萬6,024
      元（見調解卷第36至69頁），即應以該金額為準。
（三）關於聲請人之財產及收入：
    1.聲請人稱其名下財產有汽車1 輛等語，有全國財產稅總歸
      戶財產查詢清單存卷可佐，應堪採信（見調解卷第17頁）
      ，該汽車於90年度出廠，車齡已逾5 年耐用年限，價值應
      所剩無幾，爰不予列計，則聲請人名下並無可資抵償債務
      之財產。
    2.另聲請人於108 、109 年間收入分別為73萬6,449 元、72
      萬4,950 元等情，業據其提出財政部北區國稅局楊梅稽徵
      所108 、109 年度綜合所得稅各類所得資料清單為證，堪
      可採認（見調解卷第15頁及本院卷第12頁），則聲請人提
      出本件聲請前2 年間之平均每月收入，應以6 萬892 元計
      算為適當（計算式：〔736449＋724950〕24，小數點以
      下四捨五入）。
（四）關於聲請人之必要支出：
    1.債務人必要生活費用，以最近一年衛生福利部或直轄市政
      府所公告當地區每人每月最低生活費一點二倍定之。受扶
      養者之必要生活費用，準用第一項規定計算基準數額，並
      依債務人依法應負擔扶養義務之比例認定之。前二項情形
      ，債務人釋明更生期間無須負擔必要生活費用一部或全部
      者，於該範圍內，不受最低數額限制；債務人證明確有必
      要支出者，不受最高數額及應負擔比例之限制。消債條例
      第64條之2 定有明文。
    2.本件聲請人陳報其每月必要生活費用包括：房租1萬2,000
      元、必要支出1 萬8,337 元、扶養次女之扶養費1 萬元云
      云，然其「必要支出」並無細項，且除房屋租賃契約之外
      ，均未提出相關單據，本院認應依前開規定計算聲請人包
      括房租在內的必要生活費用，以桃園市109 年度每人每月
      最低生活費1 萬5,281 元為準，並加計聲請人陳報次女之
      扶養費1萬元，計算結果為1 萬8,337 元（計算式：15281
      ×1.2 ×1 ＋10000 ，小數點以下四捨五入）。
（五）結算：聲請人名下並無財產，以上開收入扣除必要支出，
      每月應有餘額4萬2,555 元可供清償債務（計算式：60892
      －18337 ），惟其債務總額高達298 萬6,024 元，縱不計
      利息，仍須71月即5 年11月始能清償（計算式：2986024
      ÷42555 ），而聲請人提出本件聲請時為57歲，倘加計利
      息，顯無從於年屆強制退休年齡前清償債務，足認聲請人
      已不能清償債務。
四、綜上所述，聲請人係消費者，已不能清償債務，經消費者債
    務清理調解不成立，而查無依法應駁回更生聲請之事由，則
    本件聲請，應屬有據，爰裁定准許，並依消債條例第16條第
    1 項規定，命司法事務官進行本件更生程序如主文。
五、本院裁定准許開始更生程序，尚不生免責效力，須聲請人於
    更生程序中與債權人協定更生方案，並持續履行，始能依消
    債條例第73條免責，附此敘明。
中    華    民    國    110   年    10    月    8     日
                  民事第一庭  法  官  孫健智
以上正本係照原本作成。
本裁定不得抗告。
本裁定業已於110年10月8日上午10時整公告。
中    華    民    國   110    年    10    月    8     日
                              書記官  鄧竹君